【裁判字號】    97,重訴,77
【裁判日期】    971230
【裁判案由】    清償借款
【裁判全文】
臺灣臺南地方法院民事判決              97年度重訴字第77號
原      告  台南縣柳營鄉農會
法定代理人  甲○○
訴訟代理人  庚○○
被      告  丁○○
                        6號
被      告  戊○○
                        10號.
被      告  己○○
                        之1號.
被      告  乙○○
                        2號
兼上列四人共
同訴訟代理人  丙○○  住高雄縣.
上列當事人間請求清償借款事件，經本院於民國97年12月16日言
詞辯論終結，判決如下：
    主      文
被告應連帶給付原告新臺幣壹仟萬元，及自民國八十七年三月十
九日起至清償日止，按週年利率百分之九點四計算之利息，暨自
民國八十七年四月十九日起至清償日止，其逾期在六個月以內者
，按上開利率之百分之十；逾期超過六個月者，按上開利率之百
分之二十計算之違約金。
訴訟費用新臺幣壹拾萬元由被告連帶負擔。
    事實及理由
一、本件原告起訴主張：
  (一)緣訴外人李水發邀同訴外人黃秋達為其擔任擔保物提供人兼
    連帶債務人，於84年3月18日向原告借款新臺幣（下同）10,
    000,000元，雙方簽訂借據，經約定以87年3月18日為清償日
    ，借款利息按原告基本放款利率加年利率百分之9.4計算，
    嗣後隨原告基本放款利率調整而調整，並自調整日起，按調
    整後之年利率計算，如遲延還本或付息時，除按原定利率計
    息外，逾期在6個月以內者，按上開利率之百分之10；逾期
    超過6個月者，按上開利率之百分之20另計違約金。詎訴外
    人黃秋達於84年5月27日死亡，上開借款亦到期未清償，屢
    經催討均無效果，而被告5人均為訴外人黃秋達之繼承人，
    且均未辦理拋棄繼承，依民法第1148條規定，被告應承受訴
    外人黃秋達財產上之一切權利、義務，爰依消費借貸及繼承
    之法律關係提起本訴，請求被告連帶負清償責任，並聲明：
    被告應連帶給付原告10,000,000元，及自87年3月19日起至
    清償日止，按年息百分之9.4計算之利息，暨自87年4月19日
    起至清償日止，逾期在6個月以內者，按上開利率百分之10
    ，逾期超過6個月者，按上開利率百分之20計算之違約金。
  (二)被告主張「為何多年後始提訴訟、有超貸之嫌」等語，與本
    案事實無關，又綜合訴外人黃秋達分別於不同時間在原告辦
    理抵押權設定契約書相關資料及系爭借據之簽名、蓋章，均
    係同一，可知被告「否認簽章之真正」之主張，誠非事實。
二、被告則以：訴外人黃秋達於借款前即已中風，所以被告質疑
    本件借貸之真正，又借據上黃秋達之簽名，非訴外人黃秋達
    筆跡，印章亦非訴外人黃秋達所有，被告等人不知道取款憑
    條及備查單的事情，況原告84年即已取得執行名義，為何直
    至96年才開始強制執行，再者山坡地又為何可以貸得10,000
    ,000 元，顯有超貸之嫌等語，以資抗辯。
四、本院得心證之理由
  (一)原告主張之上開事實，業據其提出借據、放出檔明細查詢、
    取款憑條、超額提領現金備查、繼承系統表、戶籍謄本、本
    院家事法庭96年12月21日函文為證，核與原告前揭所述相符
    ，自堪信原告上開之主張為真實。
  (二)雖被告抗辯稱上開收據上之簽名非被繼承人黃秋達親簽，否
    認兩造間有消費借貸契約云云。然查，原告提出被繼承人黃
    秋達於84年2月21日切結書之簽名、84年2月22日抵押權設定
    契約書之簽名、84年3月4日約定書之簽名，與本件系爭借據
    之簽名均係同一，揆諸前揭規定，該借據自堪信為真正。
  (三)按借用人應於約定期限內，返還與借用物種類、品質、數量
    相同之物；遲延之債務，以支付金錢為標的者，債權人得請
    求依法定利率計算遲延利息，但約定利率較高者，仍從其約
    定利率，民法第478條、第233條第1項分別定有明文。次按
    繼承，因被繼承人死亡而開始；繼承人自繼承開始時，除本
    法另有規定外，承受被繼承人財產上之一切權利、義務；又
    繼承人對於被繼承人之債務，負連帶責任，民法第1147條、
    第1148條、第1153條第1項亦有明文。查本件訴外人黃秋達
    已於84年5月27日死亡，被告均為訴外人黃秋達之繼承人，
    復未於法定期間內聲明拋棄繼承或限定繼承，依前揭規定，
    被告等5人自應繼承訴外人黃秋達對原告所負之系爭借款債
    務。從而，原告本於消費借貸及繼承之法律關係，請求被告
    應連帶給付原告如主文第1項所示之本金、利息及違約金，
    為有理由，應予准許。
五、末按共同訴訟人因連帶或不可分之債敗訴者，應連帶負擔訴
    訟費用；法院為終局判決時，應依職權為訴訟費用之裁判，
    民事訴訟法第85條第2項及第87條第1項分別定有明文。經核
    本件訴訟費用額為100,000元（即第一審裁判費），而原告
    之請求為有理由，爰依上開規定，確定被告應連帶負擔之訴
    訟費用如主文第2項所示。
六、結論：本件原告之訴為有理由，依民事訴訟法第78條、第85
    條第2項、第87條第1項，判決如主文。
中    華    民    國    97    年    12    月    30    日
                        民事第三庭   法  官  黃莉莉
以上正本證明與原本無異。
如對本判決上訴，須於判決送達後20日內向本院提出上訴狀。
中    華    民    國    97    年    12    月    30    日
                                     書記官  陳著振


司法院資訊處製作；財團法人民間司法改革基金會備份。
